臺灣臺中地方法院民事判決　　　　　　　　　　　 九十二年度訴字第一五六九號
　　原　　　告　 銘新建設股份有限公司
　　法定代理人　 丙○○
　　訴訟代理人　 丁○○
　　被　　　告　 甲○○
　　訴訟代理人　 乙○○
　　　　　　　　 許英義
　　被　　　告　 己○○
　　訴訟代理人　 戊○○
當事人間請求給付價金事件，經本院於民國九十四年四月十五日言詞辯論終結，判決
如下：
    主      文
被告甲○○應給付原告新臺幣貳拾貳萬元，及自民國九十二年六月十日起至清償日止
，按年息百分之五計算之利息。
被告己○○應給付原告新臺幣貳拾萬元，及自民國九十二年六月十日起至清償日止，
按年息百分之五計算之利息。
訴訟費用由被告負擔。
本判決得假執行。但被告甲○○、己○○如分別以新臺幣貳拾貳萬元、貳拾萬元為原
告預供擔保，得免為假執行。
    事實及理由
壹、程序方面：按訴狀送達後，原告不得將原訴變更或追加他訴。但擴張或減縮應受
    判決事項之聲明者，不在此限，民事訴訟法第二百五十五條第一項第三款定有明
    文。本件原告依買賣之法律關係起訴請求被告甲○○、己○○應分別給付原告新
    臺幣（下同）三十二萬一千零七十六元、三十萬元，及均自起訴狀繕本送達被告
    翌日起至清償日止，按年息百分之五計算之利息。嗣原告於訴訟中請求被告甲○○、己○○分別給付前開三十二萬一千零七十六元、三十萬元之金額部分，分別
    減縮為二十二萬元、二十萬元，核屬減縮應受判決事項之聲明，與上開規定無違
    ，應予准許，合先敘明。
貳、實體方面：
一、原告主張：被告甲○○於民國八十九年四月二十九日，分別與原告、訴外人丙○○簽立房屋買賣契約、土地買賣契約，買受「海頓公園」社區（下稱系爭海頓社
    區）中原告所有之彰化市○○段第二九九一建號房屋（門牌號碼為彰化縣彰化市
    ○○路二巷一○一之十六號，下稱系爭甲房屋）及丙○○所有之系爭甲房屋坐落
    土地（即彰化市○○段第一二○七之二五地號土地，權利範圍全部），其中房屋
    部分總價為六百七十二萬元。嗣原告已依約將系爭甲房屋交付並移轉所有權登記
    予被告甲○○，另訴外人丙○○亦已將系爭甲房屋坐落土地移轉所有權登記予被
    告甲○○，惟被告甲○○迄今尚有價金尾款及契稅、代書費、社區管理基金、外
    水電瓦斯費等代墊費合計二十二萬元未給付原告。又被告己○○於九十一年八月
    二十日，分別與原告、訴外人丙○○簽立房屋買賣契約、土地買賣契約，買受系
    爭海頓社區中原告所有之彰化市○○段第二九九三建號房屋（門牌號碼為彰化縣
    彰化市○○路二巷一○一之十八號，下稱系爭乙房屋）及訴外人丙○○所有之系
    爭乙房屋坐落土地（即彰化市○○段第一二○七之二七地號土地，權利範圍全部
    ），其中房屋部分總價為五百十二萬元。嗣原告已依約將系爭乙房屋交付並移轉
    所有權登記予被告己○○，另訴外人丙○○亦已將系爭乙房屋坐落土地移轉所有
    權登記予被告己○○，惟被告己○○迄今尚有價金尾款計二十萬元未給付原告。
    另原告亦已依約完成包括：社區活動中心、水景公園、網球場（合計六筆土地）
    、污水處理場（計八筆土地）、社區公園（即登山步道及遊憩用地，計二十八筆
    土地）、兒童公園（即親子公園，計二筆土地）等公共設施之興建並點交予系爭
    海頓社區管理委員會，已由包括被告二人在內之系爭海頓社區全體住戶使用。至
    於上揭公共設施坐落合計四十四筆土地之所有權部分，係另約定：俟系爭海頓社
    區之管理委員會成立後，經區分所有權人會議決議將公共設施之土地所有權移轉
    予其指定之登記名義人時，原告應無條件配合，惟移轉過程中所發生相關稅捐費
    用，則應由系爭海頓社區全體住戶負擔。嗣於八十八年四月十九日之系爭海頓社
    區區分所有權人會議中，為規避系爭海頓社區公共設施所有權移轉登記時所可能
    產生之土地增值稅或贈與稅等負擔，遂決議另成立「財團法人彰化縣私立海頓社
    會福利慈善事業基金會」（下稱系爭海頓基金會），作為系爭海頓社區公共設施
    土地所有權之受贈人。又辦理系爭海頓社區公共設施土地所有權移轉登記予系爭
    海頓基金會之過程中，稅捐主管機關雖撤銷原來准予免徵土地增值稅之處分、命
    系爭海頓基金會補繳土地增值稅，然此與原告無涉，且被告於買受系爭甲、乙房
    屋前，均已知悉關於系爭海頓社區公共設施土地所有權之前揭約定，是被告二人
    以此為由拒絕本件原告之請求，為屬無據。原告屢經催討，均未獲置理。爰依買
    賣之法律關係，請求被告甲○○、己○○應分別給付原告二十二萬元、二十萬元
    ，及自起訴狀繕本送達被告二人翌日即：均自九十二年六月十日起至清償日止，
    按年息百分之五之利息。並聲明：如主文所示。
二、被告則以：被告甲○○、己○○分別向原告買受系爭甲房屋、系爭乙房屋時，原
    告除應將系爭海頓社區中包括：社區活動中心、水景公園、網球場、污水處理場
    、社區公園（即登山步道及遊憩用地）、兒童公園（即親子公園）等公共設施，
    交付包括被告二人在內、總計三百五十四戶全體住戶使用外，亦應將前開公共設
    施坐落之八十九筆土地，依系爭海頓社區全體住戶平均計算，移轉被告二人就該
    八十九筆土地之所有權（應有部分均係三五四分之一）登記予被告二人，原告於
    履行前開所有權登記之對待給付前，被告甲○○、己○○自得主張同時履行抗辯
    ，拒絕給付本件原告之請求等語。並均聲明：
    (一)駁回原告之訴及假執行之聲請；(二)如受不利益判決，願供擔保請准宣告免為假
    執行。
三、兩造不爭執之事實：
  (一)被告甲○○向原告、訴外人丙○○分別買受系爭海頓社區中之系爭甲房屋、系爭
    甲房屋坐落土地，原告已交付系爭甲房屋並移轉所有權登記予被告甲○○，訴外
    人丙○○已將系爭甲房屋坐落土地移轉所有權登記予被告甲○○，被告甲○○迄
    今尚有價金尾款及契稅、代書費、社區管理基金、外水電瓦斯費等代墊費合計二
    十二萬元未給付原告。
  (二)被告己○○向原告、訴外人丙○○分別買受系爭海頓社區中之系爭乙房屋、系爭
    乙房屋坐落土地，原告已交付系爭乙房屋並移轉所有權登記予被告己○○，訴外
    人丙○○已將系爭乙房屋坐落土地移轉所有權登記予被告己○○，被告己○○迄
    今尚有價金尾款計二十萬元未給付原告。
四、本件兩造之爭點主要為：原告與被告甲○○、己○○與原告間就系爭甲、乙房屋
    買賣契約，原告有無將系爭海頓社區公共設施坐落土地所有權（應有部分）移轉
    登記予被告之對待給付義務，亦即本件被告二人以前揭事由主張同時履行抗辯，
    有無理由。
五、得心證之理由：
  (一)按得各自獨立存在之契約類型，相互結合同時併存而規定於同一契約中，一方當
    事人負有應提出數個屬於不同契約類型之給付義務者，學理上有稱之為契約聯立
    之型態。契約聯立，除當事人顯有使各該給付所屬契約類型之效力相互依存之意
    思外，自應就數個不同之給付義務，分別適用各該給付所屬契約類型之法律規定
    ，以判斷其效力。換言之，倘契約聯立中之二契約類型，其中有一契約類型中之
    給付發生給付不能、給付遲延或不完全給付等債務不履行情事，當事人僅能就該
    債務不履行所屬契約類型範圍內主張權利，並不影響另一契約類型之給付及效力
    。經查：
  1.原告與被告分別簽立系爭甲、乙房屋買賣契約書時，均併交付予被告二人系爭海
    頓社區之住戶公約（即新芳鄰手冊），為兩造所共認。而觀諸卷附新芳鄰手冊關
    於公共設施產權部分記載：「海頓公園之公共設施，諸如：社區活動中心、污水
    處理場、水景公園、網球場、社區公園、兒童公園等，已由本公司（即指原告）
    提供土地並興建完成，待社區管理委員會成立後，將無償移轉予管理委員會所有
    ，其維護保養費用由全體所有權人繳納之管理費中支付，惟移轉過程中所發生之
    稅捐費用及爾後之地價稅、房屋稅等，需由全體所有權人共同負擔之」等語，以
    及卷附系爭甲房屋買賣契約之附件(五)即社區管理同意書第六條，明揭：系爭海頓
    社區公共設施中之社區活動中心、水景公園、網球場，經區分所有權人會議決議
    已過戶予系爭海頓基金會；污水處理場、社區公園、兒童公園等，已興建完成並
    已點交予系爭海頓社區管理委員會維護使用，其地價稅、房屋稅已由社區管理委
    員會負擔，乙方（即指原告）並願意無條件配合無償移轉予區分所有權人會議決
    議之指定登記名義人，惟移轉過程中所發生之稅捐費用等須由受贈人負擔等語，
    固堪認關於系爭海頓社區公共設施土地所有權之約定，與系爭甲、乙房屋買賣契
    約之關係密切，惟綜參：(1)前揭系爭海頓社區公共設施之土地所有權部分，係約
    定：另俟系爭海頓社區管理委員會成立後，原告願無條件配合無償移轉土地所有
    權予系爭海頓社區管理委員會或區分所有權人會議決議之指定登記名義人，移轉
    土地所有權過程中所生之稅捐費用等須由受贈人負擔等語；(2)系爭海頓社區住戶
    及其公共設施佔地面積、範圍甚廣，此觀原告提出之開發地主地籍分割圖甚明，
    且依兩造所陳系爭海頓社區公共設施坐落之土地亦高達數十筆之多，此與一般公
    寓大廈集合式住宅中之公共設施顯有不同；(3)依系爭甲房屋買賣契約第十六條第
    二項、系爭乙房屋買賣契約十五條第二項均約定：「本契約與就其基地另訂之土
    地買賣契約書，有相互連帶關係，任一契約之解除，視同兩份契約同時解除」等
    語，可知系爭甲、乙房屋買賣契約及其坐落土地買賣契約二者間，有效力相互依
    存、同其命運之關係。然系爭海頓社區公共設施之土地所有權部分，並無類如系
    爭甲、乙房屋（房屋買賣契約）及其坐落土地（土地買賣契約）二契約間效力相
    互依存之約定等情以觀，則原告與被告甲○○、己○○間就系爭海頓社區公共設
    施土地所有權之約定，無論就原告之給付時間（俟系爭系爭海頓社區管理委員會
    成立後、經區分所有權人會議決議指定登記名義人）、對價（約定無償、贈與）
　　等內容均另有具體約定，與系爭甲、乙房屋買賣契約原告之給付義務顯有不同，
    且在系爭海頓社區公共設施坐落土地繁多，系爭甲、乙房屋買賣契約各與系爭海
    頓社區公共設施土地所有權之約定間，亦無令其效力相互依存、同一命運之相關
    約定之情形下，已堪認兩造間就系爭海頓社區公共設施土地所有權之約定，並無
    使其與系爭甲、乙房屋買賣契約效力相互依存之意思。從而，原告究否已依約履
    行系爭海頓社區公共設施坐落土地之所有權移轉登記義務，自難認係屬系爭甲、
    乙房屋買賣契約對待給付範圍內之事項。
  2.再參諸八十八年四月十九日之系爭海頓社區區分所有權人會議中，為因應系爭海
    頓社區公共設施所有權移轉登記時所可能產生之土地增值稅或贈與稅等負擔，遂
    決議另成立系爭海頓基金會，作為系爭海頓社區公共設施土地所有權之受贈人，
    而嗣辦理系爭海頓社區公共設施土地所有權移轉登記予系爭海頓基金會之過程中
    ，稅捐主管機關撤銷原來准予免徵土地增值稅之處分、命系爭海頓基金會補繳土
    地增值稅等情，有前揭區分所有權人會議紀錄、彰化縣稅捐稽處九十三年三月八
    日致系爭海頓基金會函在卷可按，堪認屬實。由前揭系爭海頓社區區分所有權人
    會議決議移轉該社區公共設施坐落土地所有權登記之過程，益見兩造間就系爭海
    頓社區公共設施土地所有權之約定，顯係獨立於系爭甲、乙房屋買賣契約外，與
    系爭甲、乙房屋買賣契約間給付義務不同、效力並無相互依存關係之另一契約，
    甚為明確。則原告依系爭甲、乙房屋買賣契約所為之本件請求，與原告是否已依
    約履行系爭海頓社區公共設施坐落土地之所有權移轉登記義務，二者間顯無對待
    給付之關係，自堪認定。是被告前開所辯，自無可採。至於兩造間關於系爭海頓
    社區公共設施土地所有權之約定，其土地增值稅究應由何人負擔乙節，既與系爭
    甲、乙房屋買賣契約無涉，自非在本件審究之範圍內，併此敘明。
  (二)按給付無確定期限者，債務人於債權人得請求給付時，經其催告而未為給付，自
    受催告時起，負遲延責任；其經債權人起訴而送達訴狀，或依督促程序送達支付
    命令，或為其他相類之行為者，與催告有同一之效力。遲延之債務，以支付金錢
    為標的者，債權人得請求依法定利率計算之遲延利息。應付利息之債務，其利率
    未經約定，亦無法律可據者，週年利率為百分之五。民法第二百二十九條第二項
    、第二百三十三條第一項前段、第二百零三條分別定有明文。本件被告甲○○迄
    今尚積欠原告系爭甲房屋之價金尾款及代墊款計二十二萬元、被告己○○迄今尚
    積欠原告系爭乙房屋之價金尾款二十萬元，有如前述。依前開規定，本件原告就
    前開二十二萬元、二十萬元之利息部分，請求被告自起訴狀繕本送達被告二人翌
    日即：均自九十二年六月十日起至清償日止，按年息百分之五之利息，自屬有據
    。
六、綜上所述，原告依買賣之法律關係，請求被告甲○○、己○○分別給付原告二十
    二萬元、二十萬元，及自起訴狀繕本送達被告二人翌日即：均自九十二年六月十
    日起至清償日止，按年息百分之五之利息，為有理由，應予准許。
七、按所命給付之金額或價額未逾五十萬元之判決，法院應依職權宣告假執行，民事
    訴訟法第三百八十九條第一項第五款定有明文。本件所命被告甲○○、己○○應
　　給付原告之金額未逾五十萬元，依前開規定，本院應依職權宣告假執行。另被告
    均陳明願供擔保聲請宣告免為假執行，經核亦無不合，爰酌定相當之擔保金額准
    許之。
八、本件事證已臻明確，兩造其餘攻擊防禦方法，經審酌後，核與判決結果不生影響
    ，爰不一一論述，附此敘明。
據上論結，本件原告之訴為有理由，依民事訴訟法第八十五條第一項前段、第七十八
條、第三百八十九條第一項第五款、第三百九十二條第二項，判決如主文。
中　　　華　　　民　　　國　　九十四　　年　　　五　　　月　　 十三   　日
                                  臺灣臺中地方法院民事第二庭
~B審判長法官　許冰芬
~B法　　　官　劉長宜
~B法　　　官　何世全
正本係照原本作成
如對本判決上訴，須於判決送達後廿日內向本院提出上訴狀
中　　　華　　　民　　　國　　九十四　　年　　　五　　　月　　 十三   　日
~B法院書記官
